最高法院刑事判決　　　　　　　　　　　　　　　八十七年度台上字第四四七三號
　　上 訴 人　甲○○
右上訴人因殺人未遂等罪案件，不服台灣高等法院台中分院中華民國八十七年九月三
十日第二審判決（八十七年度上訴字第一五二八號，起訴案號：台灣台中地方法院檢
察署八十六年度偵字第一八○○二號），提起上訴，本院判決如左：
    主  文
原判決關於未經許可，無故寄藏手槍部分撤銷，發回台灣高等法院台中分院。
其他上訴駁回。
    理  由
發回更審部分：
本件原判決維持第一審依想像競合犯規定，論處上訴人甲○○無故寄藏手槍罪刑（並
宣付強制工作三年）之判決，駁回其在第二審之上訴，固非無見。惟查：(一)現行槍砲
彈藥刀械管制條例第十九條第一項有關一律宣付強制工作之規定，因不合憲法第二十
三條所定之比例原則，業經司法院大法官會議於民國八十七年十二月十八日，以釋字
第四七一號解釋宣告自該日起不予適用，且認無刑法第二條第二項之適用，即仍有從
新從輕原則之適用。上訴人所犯無故寄藏制式手槍、子彈部分，行為既在本條例八十
六年十一月二十六日施行期日之前，自不適用刑法第二條第二項規定，原判決此部分
仍適用之，而依本條例第十九條第一項，對上訴人宣告強制工作處分，自有適用法則
不當之違法。(二)依原判決所認定，上訴人係先與「阿生」共同持有槍、彈，試射後，
再由「阿生」者交其寄藏，如果無訛，則先前之共同持有部分，與此後之寄藏行為，
關係如何﹖未見認定，亦有未合。以上或為上訴意旨所指摘，或為本院得依職權調查
之事項，此部分應認有發回更審之原因。
上訴駁回部分：
按刑事訴訟法第三百七十七條規定，上訴於第三審法院，非以判決違背法令為理由，
不得為之。是提起第三審上訴，應以原判決違背法令為理由，係屬法定要件。如果上
訴理由狀並未依據卷內訴訟資料，具體指摘原判決不適用何種法則或如何適用不當，
或所指摘原判決違法情事，顯與法律規定得為第三審上訴理由之違法情形，不相適合
時，均應認其上訴為違背法律上之程式，予以駁回。本件上訴意旨略稱：(一)上訴人在
警訊自白子彈已上膛，被害人張見旭則謂持槍者拉動滑套對其射擊，所供不一，顯有
矛盾。(二)上訴人朝下射擊被害人腳部，並無殺人故意，原審純係推測認定殺人犯行，
理由不備。(三)本件上訴人及被害人先後所述歧異，被害人嗣撤回告訴，並明指上訴人
未開槍，經對上訴人測謊結果，亦認未開槍，原判決獨採警訊不實之自白，顯有未合
云云。
惟查原判決撤銷第一審關於殺人未遂部分不當之判決，仍處上訴人甲○○相同罪刑，
已詳認定犯罪事實之依據及憑以認定之理由，並對其所辯係「阿生」開槍，其不知
情等語。如何不足採信，予以指駁，從形式上觀察，原判決並無任何違背法令之處。
按證據之取捨及證明力之判斷，俱屬於事實審法院之職權，苟與論理法則及經驗法則
無違，即不得任意指為違法，又被告、被害人或證人所述，先後縱有歧異，法院仍得
本其職權，自由認定，如非違背上開法則，難徒持相異之評價，原判決依憑上訴人在
警訊明確之自白，核與被害人所供相符，原審調查中，上訴人自承身材較「阿生」者
矮，被害人亦謂，身材較矮者開車並開槍云云（原審卷第四十二頁、第五十五頁），
認定上訴人開槍，摒棄不採上訴人事後翻異之詞，及被害人因和解後所為護之言，
並說明不採測謊結果之理由，所為證明力之判斷，悉符上述證據法則。上訴人在警訊
中兩度坦承犯行，被害人第一次指訴（案發當日）亦明確供稱「拿槍出來朝我開槍」
，第二次（相距案發十餘日），始謂「立即拉滑套並對我槍擊」，原判決採信上訴人
及被害人第一次記憶猶新之指訴，其證據之取捨，自無不合。至上訴人如何有殺人犯
意，原判決理由二亦已指明，難指違法。上訴意旨重複前詞，對原判決採證之職權行
使，漫加指摘，自與法律規定得為第三審上訴理由之違法情形，不相適合，此部分其
上訴違背法律上之程式，應予駁回。
又按刑事訴訟法第三百七十六條所列各罪之案件，經第二審判決者，不得上訴於第三
審法院，法有明文。本件上訴人因未經許可無故寄藏彈藥案件，原審係依修正前槍砲
彈藥刀械管制條例第十一條第三項論罪，核屬刑事訴訟法第三百七十六條第一款之案
件，依首開說明，既經第二審判決，自不得上訴於第三審法院，上訴人竟復提起上訴
，顯為法所不許。此部分其上訴為不合法，應予駁回。
據上論結，應依刑事訴訟法第三百九十五條前段、第三百九十七條、第四百零一條，
判決如主文。
中      華      民      國    八十七    年     十二     月     三十     日
                              最高法院刑事第八庭
                                  審判長法官  謝  家  鶴
                                        法官  羅  一  宇
                                        法官  花  滿  堂
                                        法官  陳  世  淙
                                        法官  洪  佳  濱
      右正本證明與原本無異
                                              書  記  官
中      華      民      國    八十八    年      一      月      七      日
